【裁判字號】    89,易,1626
【裁判日期】    900301
【裁判案由】    竊盜
【裁判全文】
臺灣臺北地方法院刑事判決                        八十九年度易字第一六二六號
    公  訴  人  臺灣臺北地方法院檢察署檢察官
    被      告  乙○○
右列被告因竊盜案件，經檢察官聲請簡易判決處刑（八十九年度偵字第一一九一五號
），經本院簡易庭受理後（受理案號：八十九年度簡字第四○五號），認不宜以簡易
判決處刑而移由本院刑事庭審理，本院判決如左：
    主  文
乙○○竊盜，免刑。
    事  實
一、乙○○為精神分裂症病人，已達精神耗弱程度，竟意圖為自己不法之所有，於民
    國八十九年六月十二日十三時二十分許，在台北市○○區○○路一段二○○號一
    樓ＮＥＴ服飾店，趁該店店員不注意，竊取該店所販售之價值新台幣七百九十元
    之手錶一只，得手後，放置於右褲袋內藏匿，嗣為該店店員甲○○發覺，並報警
    查獲。
二、案經臺北市政府警察局萬華分局報請臺灣臺北地方法院檢察署檢察官偵查起訴。
    理  由
一、訊據被告乙○○固坦承於右揭時地至ＮＥＴ服飾店之事實，惟矢口否認有何竊盜
    犯行，辯稱：當天精神不好，發生什麼事已經不記得了云云，惟查：被告於警訊
    中供稱：「我是趁店員不備時偷竊手錶並置於褲袋內，經店員報警並當場起獲手
    錶，偷竊手錶供自己使用，無其他共犯」（見八十九年度偵字第一一九一五號卷
    四頁背面），並於本院審理時供稱：伊當天拿了手錶就走，並未窺視店員，且被
    店員發現後就將手錶交出，並無逃跑等語（見本院八十九年二月十四日審理筆錄
    ），是被告雖已達精神耗弱程度，但對於所竊物品為他人所有、當天如何趁店員
    不注意時竊取財物等情，仍有認知能力，是其主觀上仍有不法所有意圖應堪認定
    ，並與證人即ＮＥＴ服飾店之職員甲○○於警訊中證述情節相符（見八十九年度
    偵字第一一九一五號卷第五頁），復有甲○○於八十九年六月十二日出具之台北
    市政府警察局萬華分局贓物認領保管收據一紙附卷可稽，是被告所辯不足採信，
    其竊盜犯行堪以認定。
二、核被告所為，係犯刑法第三百二十條第一項之竊盜罪。又查被告自七十七年起即
    有失眠、食慾差、體重下降、情緒低落、悲觀想法及自殺意念，經診斷為重度憂
    鬱症，八十三年間又有自我身分錯認（不知道自己是誰）、無法安排生活、被害
    及關係妄想、及妄想性知覺等症狀，經診斷為精神分裂症，其於案發時之犯行亦
    受到精神分裂病情之影響，當時因其精神症狀並未獲得有效的控制，因此對於外
    界事務之知覺、理會與判斷作用，可能較普通人之平均程度顯然減退，是其行為
    當時之精神狀態已達精神耗弱之程度，為精神耗弱之人，有台北市立療養院九十
    年一月十五日北市療成字第九○六○○四九八○○號函附卷可稽，應依刑法第十
    九條第二項規定減輕其刑。惟本院審酌被告所犯係刑法第三百二十條之竊盜罪，
    所竊財物僅七百九十元，查獲後已歸還被害人，惡性尚稱輕微，且被告患有精神
    分裂症，現仍作長期治療等情，有殘障手冊、診斷證明書、就醫資料在卷可查，
    本件被告係因無法控制自己行為始為本件犯行，其情節輕微，顯可憫恕，依刑法
    第五十九條規定減輕其刑，仍嫌過重，應予免除其刑。
據上論斷，應依刑事訴訟法第二百九十九條第一項但書、第四百五十二條，刑法第三
百二十條第一項、第十九條第二項、第六十一條第二款，罰金罰鍰提高標準條例第一
條前段，判決如主文。
本案經檢察官葉惠燕到庭執行職務
中    華    民    國      九十        年        三      月      一      日
                                      臺灣臺北地方法院刑事第六庭
                                          法  官  蔡  如  琪
右正本證明與原本無異。
如不服本判決，應於判決送達後十日內，向本院提出上訴狀。
                                          書記官  黃  鈴  容
中    華    民    國      九十        年        三      月      五      日
附錄法條：
中華民國刑法第三百二十條
 (普通竊盜罪、竊佔罪)
意圖為自己或第三人不法之所有，而竊取他人之動產者，為竊盜罪，處五
年以下有期徒刑、拘役或五百元以下罰金。
意圖為自己或第三人不法之利益，而竊佔他人之不動產者，依前項之規定
處斷。
前二項之未遂犯罰之。


司法院資訊處製作；財團法人民間司法改革基金會備份。
